臺灣高等法院刑事判決
108年度上易字第2191號
上  訴  人  
即  被  告  林智儒  



上列上訴人即被告因毀損案件，不服臺灣新北地方法院108年度
易字第226號，中華民國108年9月9日第一審判決（起訴案號：臺
灣新北地方檢察署107年度偵字第15830號），提起上訴，本院判
決如下：
    主  文
原判決撤銷。
林智儒無罪。
    事  實
一、公訴意旨略以：被告林智儒與某真實姓名年籍不詳之成年男
    子，共同基於毀損之犯意聯絡，於民國107年2月8日22時30
    分許，前往新北市○○區○○○路00號3樓之正禾國際物業股份有
    限公司(下稱正禾公司)，由被告以手機之手電筒功能照射監
    視器，使監視器無法攝錄現場畫面，再由該真實姓名年籍不
    詳之成年男子持鋁棒敲打正禾公司之電箱及其上之鎖頭，隨
    後又破壞現場監視器，致電箱無法上鎖且監視器毀壞而不堪
    使用，足以生損害於正禾公司。因認被告涉犯刑法第354條
    之毀損罪嫌等語。
二、按犯罪事實之認定，係據以確定具體的刑罰權之基礎，自須
    經嚴格之證明，故其所憑之證據不僅應具有證據能力，且須
    經合法之調查程序，否則即不得作為有罪認定之依據。倘法
    院審理之結果，認為不能證明被告犯罪，而為無罪之諭知，
    即無前揭第154 條第2 項所謂「應依證據認定」之犯罪事實
    之存在；因此，同法第308 條前段規定，無罪之判決書只須
    記載主文及理由，而其理由之論敘，僅須與卷存證據資料相
    符，且與經驗法則、論理法則無違即可，所使用之證據亦不
    以具有證據能力者為限，即使不具證據能力之傳聞證據，亦
    非不得資為彈劾證據使用。故無罪之判決書，就傳聞證據是
    否例外具有證據能力，本無須於理由內論敘說明（最高法院
    100年度台上字第2980號判決意旨參照）。本案被告林智儒
    被訴上開罪嫌，經本院認定犯罪不能證明而為無罪諭知，依
    前開說明，毋庸論述所援引有關證據之證據能力，合先敘明
    。
三、按犯罪事實應依證據認定之，無證據不得認定犯罪事實；不
    能證明被告犯罪者，應諭知無罪之判決，刑事訴訟法第154
    條第2 項、第301 條第1 項分別定有明文。認定不利於被告
    之事實，須依積極證據，苟積極證據不足為不利於被告事實
    之認定時，即應為有利於被告之認定，更不必有何有利之證
    據；認定犯罪事實所憑之證據，雖不以直接證據為限，間接
    證據亦包括在內，然而無論直接或間接證據，其為訴訟上之
    證明，須於通常一般之人均不致有所懷疑，而得確信其為真
    實之程度者，始得據為有罪之認定，倘其證明尚未達到此一
    程度，而有合理之懷疑存在時，事實審法院復已就其心證上
    理由予以闡述，敘明其如何無從為有罪之確信，因而為無罪
    之判決，尚不得任意指為違法，最高法院30年上字第816 號
    、76年台上字第4986號判例可參。
四、公訴意旨認被告涉犯上開犯嫌，無非係以被告於偵查中之供
    述、告訴人林明宜於警詢及偵查中之指述、現場監視器錄影
    翻拍畫面6張、林琨寶估價單1份為主要論據。訊據被告固坦
    承於107年2月8日下午6時許，前往所承租樓層樓梯間查看電
    箱配電情形，並以手電筒照射監視器鏡頭，然堅決否認有毀
    損犯行，辯稱：伊只是覺得好奇該處為何新裝設監視器，才
    會用手電筒照射監視器，伊不知道會有一位姓名年籍不詳之
    鄰居正好持鐵條敲打配電箱鎖頭，伊和該姓名年籍不詳之人
    沒有毀損之犯意聯絡或行為分擔。況且，監視錄影畫面顯示
    伊離開現場時，鎖頭還掛在配電箱上，沒有毀損。另同日晚
    間10時30分許，伊和很多人一起去查看為何會斷電，但沒有
    破壞監視器等語。
五、經查
  ㈠新北市○○區○○○路00號3樓監視器1台（下稱系爭監視器）及電
    箱上之鎖頭1個（下稱系爭鎖頭），於107年2月8日遭人毀損
    一節，固據告訴人林明宜於警詢偵查及原審審理中指證在卷
    （107年度偵字第15830號卷〈下稱偵字卷〉第9至10頁、第73
    至74頁、原審卷第84至87頁），並提出林琨寶估價單1份為
    憑（偵字卷第61頁），然依告訴人於偵查中指稱：伊有透過
    監視器畫面看到被告的朋友打下監視器的過程；另有穿白色
    衣服男子拿鋁條敲打鎖頭，被告疑似在旁把風，拿手電筒照
    監視器等語（偵字卷第73頁），則依告訴人上揭證述，尚無
    從認定系爭監視器及鎖頭確係遭被告所毀損。
  ㈡系爭監視器遭毀損部分：
  1.經原審當庭勘驗現場監視器錄影內容，檔案名稱為「監視器
    遭毀損.avi」之畫面顯示為一樓梯間，畫面顯示時間「22：
    35：01至22：35：29」，樓梯間內均空無一人，光線照明亦
    無變化，畫面顯示時間「22：35：30至22：35：48」，畫面
    右側開始有光束照射之光影閃動，持續照亮整個樓梯間，畫
    面顯示時間「22：35：49至22：35：52」，鏡頭開始朝右下
    方移動，期間，有拍攝到一手持電筒及一名短髮男子（下稱
    短髮男子）之上半身等影像，最後畫面呈現上黑下白之狀態
    ，畫面顯示時間「22：35：53至22：52：00」，畫面均持續
    呈現上黑下白之狀態，直到檔案結束，此有原審108年6月24
    日勘驗筆錄1份及監視器擷取畫面14張附卷供參（原審卷第6
    6頁、第173至177頁），對照告訴人林明宜於原審審理中證
    稱：伊隔天去查看時，監視器鏡頭垂落在半空中，電線有點
    斷掉等語（原審卷第95頁），顯示系爭監視器，應係於當日
    22時35分49秒至52秒間，遭短髮男子所破壞，致監視器自22
    時35分52秒起，因垂落半空無法錄影而呈現上黑下白之狀態
    ，惟該短髮男子之樣貌、髮型及五官特徵，均明顯與被告迥
    異，此有監視器擷取畫面1張在卷可佐（原審卷第176頁），
    足認毀損系爭監視器之人非被告。
  2.現場監視錄影檔案名稱為「毀損後造成電箱停電（3分05秒
    至4分57秒）.avi」之檔案畫面則顯示為一建物之走廊，走
    廊左右兩側各有數戶套房，畫面顯示時間「22：35：01至22
    ：35：51」，可見C 男於走廊走動，畫面顯示時間「22：35
    ：52至22：36：04」A男（按即被告）自套房內走出，邊查
    看皮夾內物品，並消失於畫面，畫面顯示時間「22：36：05
    至22：51：59」間，可見A男單獨或偕同B 男及C 男多次在
    該走廊上來回走動及進入走廊左側之其中一間套房（下稱甲
    套房），此有原審108年6月24日勘驗筆錄及監視器擷取畫面
    90張附卷供參（原審卷第63頁、第143至172頁）。對照系爭
    監視器係於22時35分49秒至52秒間遭短髮男子所破壞，然被
    告於22時35分52秒至22時36分4秒時，始自甲套房內走出走
    廊，顯示系爭監視器鏡頭遭短髮男子破壞時，被告仍在甲套
    房內，並未參與破壞監視器鏡頭。縱被告於前揭時間固有單
    獨或偕同另二名男子來回在走廊上走動及進出甲套房之舉，
    亦無法據此推論被告與前述破壞系爭監視器之短髮男子間確
    有共同毀損他人物品之犯意聯絡，自難認被告有共同毀損系
    爭監視器之行為。
  ㈢系爭鎖頭遭毀損部分
  1.公訴意旨認系爭鎖頭遭毀損之時間為107年2月8日晚間10時3
    0分許，惟依前揭現場監視錄影勘驗結果，當日22時35分至5
    2分止，均未見有不詳男子持器械敲打系爭鎖頭或被告有持
    手電筒照射監視器畫面，公訴意旨上揭所指被告與不詳男子
    共同於上揭時間破壞系爭鎖頭，已有違誤。
  2.經原審勘驗監視錄影檔案名稱「林智儒查看電箱avi」，畫
    面顯示為一樓梯間，畫面右側牆上設有一電箱，畫面顯示時
    間「17：59：23至17：59：34」，畫面右側突然有黃色光束
    照入，隨即有一名身穿淺色外套且衣領呈對比深色、頭髮略
    長、手持手電筒之男子（下稱A 男）及另名身穿淺色外套之
    男子（下稱B男）一前一後走進樓梯間，並用手電筒照看電
    箱及電箱上之紙條，畫面顯示時間「17：59：35至18：00：
    00」，B男從畫面左側樓梯下樓，並消失於畫面中，A男則持
    續站在電箱前，右手拿著手電筒，左手拿著手機查看，隨後
    以該手機對著電箱上之紙條拍照，拍照後即向右轉身面對鏡
    頭，畫面顯示時間「18：00：00至18：00：06」，A 男右手
    拿著手電筒、左手拿著手機站在電箱前，並面朝鏡頭方向，
    往前走一步，其拿著手電筒之右手上抬，畫面隨即呈現中央
    處有強光光暈而光暈四週變暗之狀態，畫面顯示時間「18：
    00：07至18：01：23」，畫面持續呈現中央處有強光光暈而
    光暈四週變暗之狀態，惟因強光光束晃動，仍可見有1名穿
    淺色外套之男子從畫面左側之樓梯上樓，隨即持一長條狀物
    品在電箱上之鎖頭處撥弄、用力拉扯、敲打，畫面顯示時間
    「18：01：24至18：01：39」，該名男子走向一旁椅子，拿
    起手機接聽，此時，鏡頭前之強光光束移開，該名男子轉身
    面對鏡頭，從其衣著及身型可以判斷其為B男，畫面中則未
    見A男，電箱上之鎖頭仍掛在原處，B 男在樓梯間短暫停留
    講電話後即離開，此有原審勘驗筆錄1份及勘驗擷取畫面14
    張存卷可考（原審卷第67頁、第133至137頁）。而被告亦自
    承其為A 男，足認被告於18時0分7秒至18時1分23秒止，有
    持手電筒照射監視器鏡頭，致監視器攝錄之畫面呈現中央處
    有強光光暈而光暈四週變暗之狀態。被告雖無破壞系爭鎖頭
    之行為，然以被告於上揭時間，持手電筒照射監視器後，B
    男旋持持器械撥弄、拉扯、敲打系爭鎖頭，直至B男停止敲
    打系爭鎖頭之舉動後，被告即將手電筒之強光光束移開等情
    節觀之，堪信被告係利用手電筒照射監視器鏡頭，致使監視
    器攝錄影像之功能受強光光束影響，無法清楚攝錄現場畫面
    ，用以掩飾B男破壞、敲打系爭鎖頭之行為，足認被告與B 
    男就敲打系爭鎖頭之行為間有犯意聯絡。
  3.惟按刑法第354條之毀損罪，以使所毀損之物，失其全部或
    一部之效用為構成要件，最高法院47年台非字第34號判例意
    旨可資參照。本案固足認被告與B男就敲打系爭鎖頭之行為
    間有犯意聯絡，然依前揭勘驗結果，被告與B男離開時，電
    箱上之鎖頭仍掛在原處，已難認系爭鎖頭業因B男上揭撥弄
    、拉扯、敲打行為，已失去一部或全部效用。告訴人於原審
    審理中固證稱：伊去看的時候，鎖頭已經掉在地上；伊是在
    隔天下午1點多去看的等語在卷（原審卷第78頁、第94頁）
    ，然B 男上揭敲打系爭鎖頭之時間為107年2月8日18時1分許
    ，距離告訴人於翌日下午1時許，前往查看時發現鎖頭掉落
    地上止，間隔已有19小時，又該棟建物內有30餘間出租套房
    一節，此據告訴人林明宜於原審審理中證述明確（原審卷第
    83頁電），而電箱上系爭鎖頭係置於樓梯間之公共空間，此
    段期間內，眾多房客皆有進出該樓梯間接觸並破壞電箱上鎖
    頭之可能，此由前述於107年2月8日晚間10時許，亦有一名
    短髮男子進入樓梯間並破壞系爭監視器可明，故無法排除系
    爭鎖頭係於當日18時1分許至翌日下午1時許，另遭他人毀損
    而掉落地上之可能，實難逕認告訴人嗣後發現遭毀損之鎖頭
    ，係由被告與B男上揭撥弄、拉扯、敲打行為所致，自不能
    以毀損罪相繩。
  ㈣綜上，依公訴人所舉之證據，僅能證明系爭監視器及鎖頭有
    遭人毀損之情，然客觀上尚未達到使通常一般之人均不致於
    有所懷疑，而得確信被告確有參與毀損監視器之犯意聯絡，
    或共同毀損系爭鎖頭使其喪失一部或全部效用之程度，而有
    合理懷疑之存在，復無其他積極事證足認被告有毀損犯行，
    揆諸首揭說明，被告之犯行尚無從證明，自應諭知無罪之判
    決，以昭審慎。
六、原審疏未詳酌上情，遽為被告有罪之判決，尚有未恰。被告
    上訴意旨否認犯行，指摘原判決不當，為有理由，自應由本
    院撤銷改判，改諭知被告無罪之判決。
據上論斷，應依刑事訴訟法第369條第1項前段、第364條、第301
條第1項，判決如主文。
本案經檢察官丁維志提起公訴，檢察官楊淑芬到庭執行職務。
中　　華　　民　　國　　109 　年　　1 　　月　　16　　日
                  刑事第十九庭  審判長法　官  曾淑華
                                      法　官  王美玲
                                      法　官  俞秀美
以上正本證明與原本無異。
不得上訴。
                                      書記官  呂修毅
中　　華　　民　　國　　109 　年　　1 　　月　　17　　日